【裁判字號】    98,抗,1024
【裁判日期】    980722
【裁判案由】    損害賠償
【裁判全文】
臺灣高等法院民事裁定                  98年度抗字第1024號
抗  告  人  甲○○
上列抗告人因與相對人乙○○間損害賠償事件，不服中華民國98
年4月30日臺灣士林地方法院97年度訴字第1420號裁定，提起抗
告，本院裁定如下：
    主  文
抗告駁回。
抗告訴訟費用由抗告人負擔。
    理  由
一、抗告人於原法院起訴主張：相對人於民國（下同）89年12月
    27日向抗告人承租抗告人配偶黃源盛所有，坐落臺北市○○
    區○○街11巷3號1樓至3樓房屋（下稱系爭房屋），約定租
    賃期間自90年1月1日起，至93年12月31日止；90年至91年每
    月租金新臺幣（下同）3萬2,000元，92年至93年每月租金3
    萬4,000元。嗣兩造復於93年11月18日訂立租約，約定由相
    對人繼續承租，租賃期間自94年1月1日起至96年12月31日止
    ，每月租金3萬3,000元（下稱系爭租賃契約）。詎相對人承
    租系爭房屋期間，未盡善良管理人之注意義務，既未自行處
    理白蟻蟲害，亦未通知抗告人處理，致白蟻蛀蝕造成木作裝
    潢毀損。抗告人因修復系爭房屋1樓玄關、屏風、踢腳板、
    天花板、2樓踢腳板、天花板、木門、門框、衣櫥等木作裝
    潢之毀損及白蟻防蛀施工，支出修復費用38萬6,423元。為
    此依系爭租賃契約第11條約定、民法第432條規定及侵權行
    為法律關係，訴請相對人給付上開金額，及自起訴狀繕本送
    達翌日起至清償日止，依週年利率5%計付利息等情。原裁定
    以抗告人所主張之上開事實，係已經鄉鎮市調解事件所成立
    之調解，並經法院核定在案，抗告人復就曾經調解之事件再
    行起訴，違反鄉鎮市調解條例第27條第1項規定，其訴顯不
    合法，而予駁回。
二、抗告意旨略以：抗告人於聲請調解時，係以書面為之，明白
    記載：「95年10月1日乙○○小姐擬提前解約（原96年12 月
    31日到期）交回房屋，但1樓、3樓的加設物件並未依約回復
    原狀，且合約註明承租方須補償出租人因此出租而增加之稅
    負，亦即房屋是不含稅的，惟承租方並未給付此項款項：擬
    要求調解下列兩項：1.給付稅負。2.房屋回復原狀」。抗告
    人並無以言詞增加或變更，而無其他證據證明該調解事件超
    過抗告人所聲請之範圍，則有關回復原狀部分，自應以聲請
    調解書所載為限，即「系爭房屋1樓、3樓的加設物件並未依
    約回復原狀」，原裁定不得擅自擴張解釋。又調解成立之內
    容，依法即生不得再行起訴之效力，攸關兩造權義至鉅，此
    為鄉鎮市調解條例第10條規定意旨所在，是於解釋調解事件
    所及範圍時，應以聲請調解書所載為判斷依據，原裁定將抗
    告人起訴主張相對人於租賃期間未盡保管義務，請求系爭房
    屋因白蟻蛀蝕，造成1樓玄關、屏風、踢腳板、天花板、2樓
    踢腳板、天花板、木門、門框、衣櫥等毀損所生之損害賠償
    ，涵攝於上開調解事件之「回復原狀」範圍內，自有未適用
    鄉鎮市調解條例第10條規定之違法。此外，調解委員丙○○
    於98年3月4日亦在原法院出庭證稱除抗告人聲請調解書所載
    請求事項外，別無其他請求調解之事項；況縱認1樓部分屬
    於調解範圍效力所及，惟抗告人請求2樓回復原狀部分，從
    未見諸於抗告人之聲請調解書或調解卷證內，該部分並非調
    解效力所及，原裁定顯有不依證據認定事實之違法，暨調解
    內容所及範圍為何，恝未置論，而有不備理由之違法。又抗
    告人於聲請調解書上已表示真意，明載有關回復原狀之範圍
    ，原裁定無視於上開真意，仍認調解範圍包括請求2樓回復
    原狀部分，違背最高法院17年上字第1118號、39年臺上字第
    1053號、49年臺上303號等多則判例。再者，抗告人於原法
    院請求有關白蟻蛀蝕之修護費用及租稅負擔金額高達58萬7,
    705元，單就回復原狀部分亦有38萬6,423元，衡情實無可能
    以3萬5,000元即同意回復原狀，該部分僅1樓、3樓加設物件
    （即1樓加設木板隔間、3樓牆壁及窗戶以木板密封）之回復
    原狀，聲請調解書已詳載甚明，原裁定對此全然視而不見，
    顯違經驗法則及論理法則云云。
三、按調解經法院核定後，當事人就該事件不得再行起訴，鄉鎮
    市調解條例第27條第1項定有明文。起訴違背上開規定者，
    依民事訴訟法第249條第1項第7款規定，法院應以裁定駁回
    之。次按調解在實質上仍屬雙方當事人以終止爭執為目的而
    互相讓步所為之合意，與民法第736條所規定和解係當事人
    約定互相讓步，以終止爭執或防止爭執發生之契約相符，故
    其在實體法上，應認有使當事人所拋棄之權利消滅及使當事
    人取得和解契約所訂明權利之效力，民法第737條亦有明文
    ；又和解契約合法成立，兩造當事人即均應受該契約之拘束
    ，縱使一造因而受不利益之結果，亦不得事後翻異更就和解
    成立前之法律關係再主張（最高法院19年上字第1964號判例
    參照）。再按經法院核定之鄉鎮市公所調解委員會之調解，
    在訴訟法上有一定效力，即民事調解與確定判決相同有既判
    力，但此項效力應僅及於和解成立前之事實，和解成立後之
    新事實，自應不受訴訟法上效力之拘束。
四、經查，本件抗告人於相對人終止系爭租賃契約後，向臺北市
    士林區調解委員會聲請調解時，固於聲請書內載明：「95年
    10月1日乙○○小姐擬提前解約（原96年12月31日到期）交
    回房屋，但1樓、3樓的加設物件並未依約回復原狀，且合約
    註明承租方須補償出租人因此出租而增加之稅負，亦即房屋
    是不含稅的，惟承租方並未給付此項款項：擬要求調解下列
    兩項：1.給付稅負。2.房屋回復原狀」，但並未特別聲明保
    留關於該租賃契約之其他請求。按照一般社會通念及調解制
    度係在一次解決紛爭，以求訴訟經濟之意旨，除有特別約定
    外，應認抗告人已就系爭租賃契約全部為請求，而請求項目
    則為給付稅負、房屋回復原狀。抗告人既未聲明對上開租賃
    契約關於損害賠償之範圍有所保留，則相對人所能認知者，
    即抗告人已就該租賃契約所生得向相對人請求之權利，已為
    全部請求，此觀該事件調解委員丙○○於原法院98年3月4日
    曾到庭證稱「．．．．調解過程中，我印象中當事人只拿一
    本租約來，『沒有再特定調解範圍』．．．．」（原法院卷
    第102頁背面）自明。抗告人既未保留其他請求權，而依臺
    北市士林區調解委員會就該調解事件作成95年民調字第227
    號調解書，其內容載明：「聲請人甲○○所有房屋出租予對
    造人乙○○，但對造人於95年10月1日提前解約及交回房屋
    ，聲請人依該租約要求對造人回復原狀及給付增加之稅負等
    事件聲請調解，經調解成立內容如下：一對造人願給付聲請
    人3萬元整作為補貼稅負之費用。另對造人給付聲請人3萬5,
    000元作為回復原狀之費用，其中3萬3,000元整由聲請人自
    押租保證金扣除。總計對造人於95年11月2日給付聲請人3萬
    2,000元整。二兩造拋棄本事件民事其餘請求。」（原法院
    卷第67頁），並經原法院以95年11月15日士院鎮民松95核字
    第1901字第0950325930號函覆准予核定在案，則兩造間就系
    爭租賃契約終止事件，已於95年11月2日調解成立，並經法
    院核定，除相對人應負上揭調解內容之給付外，抗告人亦已
    拋棄其餘請求，亦即拋棄系爭租賃契約終止事件之其餘請求
    ，自不得再就曾經調解之事件予以起訴。抗告意旨雖謂調解
    範圍應以調解聲請書為準，並認2樓回復原狀部分非在調解
    範圍之內，且系爭房屋回復原狀需花費38萬6,423元，實無
    可能以3萬5,000元即予同意云云，然抗告人既未明示保留系
    爭租賃契約之其他請求權，調解書之內容亦無保留之記載，
    足認抗告人係對該租賃契約所由生之各項權利已為全部請求
    ，兩造亦就全部請求成立調解，否則任由抗告人一再分次請
    求，不但造成相對人應訴之煩，超乎相對人之預期，亦失去
    調解制度促進訴訟經濟之功能；況抗告人所主張系爭房屋受
    到白蟻蛀蝕造成木作裝潢毀損之損害，係發生在調解成立前
    ，並非在調解成立後，自應受該項調解之拘束，縱使對抗告
    人造成不利益，亦不得事後翻異。是抗告人依鄉鎮市調解條
    例第27條第1項規定，已不得再行起訴，其再行起訴，有違
    民事訴訟法第249條第1項第7款規定，原法院以裁定駁回，
    並無不合。抗告意旨仍執陳詞，指摘原裁定不當，求予廢棄
    ，為無理由，應予駁回。
五、據上論結，本件抗告為無理由，爰裁定如主文。
中    華    民    國    98    年    7     月    22    日
                  民事第十五庭
                      審判長法  官  林恩山
                            法  官  黃國忠
                            法  官  郭松濤
正本係照原本作成。
不得再抗告。
中    華    民    國    98    年    7     月    22    日
                            書記官  方素珍


司法院資訊處製作；財團法人民間司法改革基金會備份。
